臺灣桃園地方法院行政訴訟判決　
111年度交字第83號
原      告  黃國書  
被      告  桃園市政府交通事件裁決處
                      設桃園市○○區○○路00號7~8樓
代  表  人  張丞邦    住同上
訴訟代理人  黃一鳴律師
上列當事人間交通裁決事件，原告不服被告民國111年2月24日桃
交裁罰字第58－DG0000000號裁決，提起行政訴訟，本院判決如下
：
    主  文
原告之訴駁回。
訴訟費用新臺幣參佰元由原告負擔。
    事實及理由
壹、程序方面：
    本件係因原告不服被告所為道路交通管理處罰條例（下稱處
    罰條例）第8 條之裁決而提起撤銷訴訟，依行政訴訟法第23
    7 條之1 ，應適用交通裁決事件訴訟程序。本件因卷證資料
    已經明確，本院依行政訴訟法第237 條之7 規定，不經言詞
    辯論，直接裁判。
貳、實體方面：                                  
一、事實概要：
　　原告於民國110年8月26日16時39分許，駕駛車牌號碼000－00
    00號自用小貨車（下稱系爭車輛），行經桃園市楊梅區自強
    街時，為民眾於110年8月26日檢舉，經桃園市政府警察局楊
    梅分局（下稱舉發機關）警員認原告有「非遇突發狀況，在
    車道中暫停」之違規，遂逕行舉發並填製桃警局交字第DG00
    00000號之舉發違反道路交通管理事件通知單（下稱系爭舉
    發通知單），記載應到案日期為110年11月7日前，並移送被
    告處理。嗣原告於111年1月19日到案陳述不服舉發，經被告
    函請舉發機關協助查明事實後，認原告確有「非遇突發狀況
    ，在車道中暫停」之違規，即於111年2月24日填製桃交裁罰
    字第58－DG0000000號裁決書（下稱原處分），爰依處罰條例
    第43條第1項第4款及違反道路交通管理事件統一裁罰基準及
    處理細則（下稱裁罰基準及處理細則）等規定，裁處原告罰
    鍰新臺幣（下同）24,000元、記違規點數3點，並應參加道
    路交通安全講習等處分。原告不服，於是提起本件行政訴訟
    。
二、原告起訴主張及聲明：
（一）主張要旨：原告僅是正常上下班之送貨司機，之前一筆罰
      鍰18,000元已造成原告之困擾，嗣3個月後又再收到本件
      罰鍰24,000元及扣牌之違規，原告真的不知道可辦理分期
      ，也不知道本件處罰之嚴重性，且因原告尚有家人需要扶
      養，是懇請鈞院給予原告機會並詳查。
（二）聲明：撤銷原處分。
三、被告答辯及聲明：
（一）答辯要旨：
    ⒈引用處罰條例第7條之1、第24條第1項第3款、第43條第1項
      第4款、第63條第1項第3款、道路交通安全規則（下稱道
      安規則）第94條第2項、裁罰基準及處理細則第1條、第2
      條第1項、第2項等相關交通法規之條文（詳卷附答辯狀）
      。
    ⒉依按道安規則第94條第2項前段、處罰條例第43條第1項第4
      款等規定所處罰之交通違規行為，係駕駛人駕車任意以「
      非遇突發狀況，在行駛途中任意驟然減速、煞車或於車道
      中暫停」之方式行駛，足見本款規定之目的，係在處罰駕
      駛人以危險方式駕車而有危害交通安全之情事，藉以達成
      有效維護交通秩序及保障交通安全之目的。且於行駛車道
      上驟然減速、煞車或於車道中暫停，易使後方車輛閃避不
      及造成擦撞事故，將嚴重影響道路交通之行車秩序及安全
      。
    ⒊舉發機關111年2月10日楊警分交字第1110004202號函文表
      示略以：「…經本分局重新檢視本案檢舉人提供之檢舉影
      像，確認該車於行駛過程無遇突發狀況有驟然減速、煞車
      及車道中暫停之行為，故舉發單所載時、地『汽車駕駛人
      非遇突發狀況，在行駛途中任意驟然減速、煞車或於車道
      中暫停』違規事實明確，員警依道路交通管理處罰條例第7
      之1條規定查證屬實及第43條第1項第4款、第43條第4項(
      處車主)認定舉發並無違誤…」等語。
　　⒋復依採證影片光碟內容觀之，於影片時間16時39分46至54
      秒時，系爭車輛之駕駛驟然煞車並將車輛暫停於路中，違
      規事實明確。就上開檢舉影像觀之，系爭車輛前方未有緊
      急煞車、碰撞事故等突發狀況存在，是周遭環境並無迫使
      原告不得不在車道中暫停之因素存在。準此，系爭車輛確
      有「非遇突發狀況，在車道中暫停」之違規行為甚明。
    ⒌至原告稱處分太嚴重可能影響渠個人之生計云云，然裁決
      機關本即應依法裁決，此為法治國家必須依循之基本原則
      ，亦無相關法律規定對此可考量行為人即原告之家庭狀況
      或生計困難等情事而得據以執為免罰之依據。從而，本處
      據以裁罰，於法並無不合。
　　⒍綜上所述，系爭車輛駕駛因有「非遇突發狀況，在車道中
      暫停」等情，已該當處罰條例第43條第1項第4款等規定之
      要件。被告依法裁處，應無違誤。　
（二）聲明：駁回原告之訴。
四、本院之判斷：
（一）前提事實：
      原告於110年8月26日16時39分許，駕駛系爭車輛行經桃園
      市楊梅區自強街時，為民眾於110年8月26日檢舉，經舉發
      機關警員認原告有「非遇突發狀況，在車道中暫停」之違
      規等情，此有舉發機關111年2月10日楊警分交字第111000
      4202號函文（見本院卷第31頁）、違規採證光碟（見本院
      卷第33頁）、系爭舉發通知單（見本院卷第37頁）、駕駛
      人基本資料（見本院卷第43頁）、汽車車籍查詢（見本院
      卷第45頁）、交通違規案件陳述書（見本院卷第47頁）等
      資料各1份在卷可憑。
（二）本件被告認定原告有「非遇突發狀況，在車道中暫停」之
      違規，並無違誤：
    ⒈按處罰條例第43條第1項第4款規定：「汽車駕駛人，駕駛
      汽車有下列情形之一者，處6,000元以上24,000元以下罰
      鍰，並當場禁止其駕駛：四、非遇突發狀況，在行駛途中
      任意驟然減速、煞車或於車道中暫停」。又「汽車除遇突
      發狀況必須減速外，不得任意驟然減速、煞車或於車道中
      暫停。前車如須減速暫停，駕駛人應預先顯示燈光或手勢
      告知後車，後車駕駛人應隨時注意前車之行動」，亦為道
      安規則第94條第2項所明定。
    ⒉復按處罰條例第43條第1項第4款「非遇突發狀況，在行駛
      途中任意驟然減速、煞車或於車道中暫停」規定之立法意
      旨，係在避免道路駕駛人於「非遇突發狀況」時在道路中
      因有「任意驟然減速、煞車」或「於車道中暫停」之情形
      而導致交通意外之發生；在「任意驟然減速、煞車」行為
      態樣下，因其驟然減速可能導致後方車輛無法預測而必須
      驟然減速、煞車，而有追撞之風險；而「於車道中暫停」
      之行為態樣，其所蘊含之風險，即一般道路駕駛人對於車
      輛於車道中之狀態預測應為「行進狀態」而非「停止狀態
      」，故立法者明文排除「有突發狀況」之情形下，例如前
      方有車禍突然發生、道路塌陷、車輛惡意危險之駕駛行為
      或巨大貨物突然掉落路面、惡劣天候情況等等其它緊急突
      發狀況而不得不驟然減速、煞車或於車道中暫停時等情，
      方屬有正當理由，而得於車道中暫停，始符合例外不予處
      罰。此並有臺灣新北地方法院109年交字第116號、108年
      度交字第277號、106年度交字第272號等行政判決亦有相
      同之論述，可資參酌。
    ⒊經查，本院勘驗舉發過程之錄影光碟，其內容如下：「⒈檔
      案名稱：BHA-0395。⒉光碟播放時間共25秒，本檔案之錄
      影畫面係2021年8月26日16時許所錄製，為檢舉人行車記
      錄器之錄影畫面。⒊錄影畫面時間16時39分40秒許，原告
      駕駛車牌號碼000－0000號自用小貨車（下稱系爭車輛），
      出現於檢舉人車輛左側，並行駛於對向車道內，隨即超越
      檢舉人車輛。⒋錄影畫面時間16時39分45秒許，系爭車輛
      開始向右跨越雙黃線（即分向限制線），並亮起煞車燈，
      嗣即橫跨雙黃線暫停於路上。⒌錄影畫面時間16時39分50
      秒許，系爭車輛再度亮起煞車燈，並橫跨雙黃線暫停於路
      上。⒍錄影畫面時間16時39分58秒許，又再次亮起煞車燈
      」等情(見本院卷第51頁)，核與舉發機關111年2月10日楊
      警分交字第1110004202號函文表示略以：「說明：三、經
      本分局重新檢視本案檢舉人提供之檢舉影像，確認該車於
      行駛過程無遇突發狀況有驟然減速、煞車及車道中暫停之
      行為，故舉發單所載時、地『汽車駕駛人非遇突發狀況，
      在行駛途中任意驟然減速、煞車或於車道中暫停』違規事
      實明確，員警依道路交通管理處罰條例第7之1條規定查證
      屬實及第43條第1項第4款、第43條第4項(處車主)認定舉
      發並無違誤」等語（見本院卷第31頁），大致相符。足認
      系爭車輛分別於錄影畫面時間16時39分45秒、50秒許，確
      實有連續2次橫跨於雙黃線（即分向限制線）上停車之事
      實，並於暫停時間內，系爭車輛之前方並無任何車輛阻擋
      其往前行駛，亦未有緊急煞車、碰撞事故等突發狀況存在
      ，是周遭環境並無迫使原告不得不在車道中暫停之因素存
      在，亦為原告於起訴狀內所不爭執（見本院卷第4頁）。
      再者，依當時路況，系爭車輛於駛至檢舉人車輛前方後，
      其前方並未發生任何緊急情事，根本未有應驟然煞車、暫
      停之狀況，且依當時系爭路段之車流狀況，顯無煞車暫停
      之必要，惟原告竟於行駛途中在無何突發狀況下，不顧後
      方檢舉人車輛是否仍在行駛中，即貿然連續2次將其車輛
      暫停於車道上，已嚴重影響道路交通之行車秩序及安全。
      可見，本件原告任意於一般道路上驟然煞車暫停，置後方
      檢舉人車輛於不顧，且原告不僅係逆向超車，更連續2次
      橫跨於雙黃線上停車，顯係惡意阻擋檢舉人車輛之行進。
      是堪認原告駕駛系爭車輛確有「非遇突發狀況，在車道中
      暫停」之主觀故意及客觀違規行為事實。故本件堪認本件
      原告確有「非遇突發狀況，在車道中暫停」之違規行為，
      其事證明確。
    ⒋綜上所述，本件原告確實有「非遇突發狀況，在車道中暫
      停」之違規行為及違規故意，已詳如前述，故本件被告依
      據舉發員警之舉發而認定原告有「非遇突發狀況，在車道
      中暫停」之違規行為，並無違誤。
（三）被告以原處分裁處原告罰鍰18,000元、記違規點數3點，
      並應參加道路交通安全講習，並無違誤：
    ⒈按「汽車駕駛人，駕駛汽車有下列情形之一者，處6,000元
      以上24,000元以下罰鍰，並當場禁止其駕駛：四、非遇突
      發狀況，在行駛途中任意驟然減速、煞車或於車道中暫停
      」、「汽車駕駛人，有下列情形之一者，應接受道路交通
      安全講習：三、有第43條規定之情形」、「汽車駕駛人有
      下列各款所列條款之一者，除依原條款處罰鍰外，並予記
      點：三、有第43條、第53條或第53條之1情形之一者，各
      記違規點數3點」，處罰條例第43條第1項第4款、第24條
      第1項第3款、第63條第1項第3款分別定有明文。
    ⒉次按裁罰基準及處理細則第1條規定：「本細則依道路交通
      管理處罰條例第92條第4項規定訂定之」、第2條第1項、
      第2項規定：「處理違反道路交通管理事件之程序及統一
      裁罰基準依本細則之規定辦理。前項統一裁罰基準，如附
      件違反道路交通管理事件統一裁罰基準表」，核上開處罰
      條例第92條第4項所授權交通部會同內政部訂定之裁罰基
      準及處理細則及其附件「違反道路交通管理事件統一裁罰
      基準表」（下稱裁罰基準表），就其立法目的及功能，乃
      為防止處罰機關枉縱或偏頗，用以維持裁罰之統一性與全
      國因違反道路交通管理事件受處罰民眾之公平，不因裁決
      人員不同，而生偏頗，寓有避免各監理機關於相同事件恣
      意為不同裁罰之功能，並非法所不許，於憲法上保障人民
      財產權之意旨並無牴觸（此並有司法院釋字第511號解釋
      意旨理由足資參照），是被告自得依此裁罰基準表而為裁
      罰。
    ⒊原告確有「非遇突發狀況，在車道中暫停」之違規行為，
      已詳如前述，且原告已逾越應到案期限60日以上而未到案
      聽後裁決，又依裁罰基準表規定：「汽車」、「汽車駕駛
      人非遇突發狀況，在行駛中任意驟然減速、煞車或於車道
      中暫停」，逾越應到案期限60日以上，繳納罰鍰或逕行裁
      決處罰者，裁處罰鍰24,000元。是本件被告依處罰條例第
      43條第1項第4款、第24條第1項第3款、第63條第1項第3款
      、裁罰基準及處理細則及裁罰基準表等規定，以原處分裁
      罰原告罰鍰24,000元、記違規點數3點，並應參加道路交
      通安全講習，經核即屬於法有據，並無違誤。故原告訴請
      撤銷原處分為無理由，應予駁回。
　　⒋至原告主張：原告之前一筆罰鍰18,000元已造成原告之困
      擾，3個月後又再收到本件罰鍰24,000元及扣牌之違規，
      原告真的不知道可辦理分期，也不知道本件處罰之嚴重性
      ，且因原告尚有家人需要扶養等語。惟查，本件原告係因
      有「非遇突發狀況，在車道中暫停」之違規行為，而依前
      揭法律規定，除須裁罰汽車駕駛人24,000元之法定罰鍰、
      記違規點數3點、應參加道路交通安全講習等裁罰，並無
      違誤，而又原告既為合法考領汽車駕駛執照之人，自應知
      悉上開規定且加以遵循。另原告表示：原告真的不知道本
      件罰鍰可辦理分期，也不知道其嚴重性，且尚有家人需要
      扶養等語，惟裁決機關本即應依法裁決，此為法治國家必
      須依循之基本原則，亦無相關法律規定對此可考量行為人
      即原告之家庭狀況或生計困難等情事，而得據以執為免罰
      之依據。再者，本件罰鍰24,000元乃依據裁罰基準表所明
      文規定之法律效果（即逾越應到案期限60日以上），被告
      尚無酌減權限，尚未逾越必要之程度，亦與比例原則無違
      。從而，原告上開主張尚有家人需要扶養云云，仍難據為
      有利之斟酌。【至原告所述：本件罰鍰金額24,000 元部
      分，令其負擔沈重一節，此部分原告可另向被告機關查詢
      是否可以辦理分期繳納事宜，併此敘明】
（四）本件判決基礎已臻明確，兩造其餘之攻擊防禦方法及訴訟
      資料經本院審酌後，核與判決結果不生影響，無一一論述
      之必要，附此敘明。
六、本件第一審裁判費為裁判費300元，應由原告負擔，爰確定
    第一審訴訟費用額如主文第二項所示。
七、據上論結，本件原告之訴無理由，依政訴訟法第237條之8  
    第1項、第98條第1項前段等規定，判決如主文。
中　　華　　民　　國　　111 　年　　8 　　月　　19　　日
　　　　　　　　　行政訴訟庭　法　官　黃漢權
上為正本係照原本作成。
如不服本判決，應於判決送達後20日內，向本院提出上訴狀並表
明上訴理由（原判決所違背之法令及其具體內容或依訴訟資料可
認為原判決有違背法令之具體事實），其未載明上訴理由者，應
於提出上訴後20日內向本院補提理由書（上訴狀及上訴理由書均
須按他造人數附繕本，如未按期補提上訴理由書，則逕予駁回上
訴），並應繳納上訴裁判費新臺幣750元。
中　　華　　民　　國　　111 　年　　8 　　月　　19　　日
　　　　　　　　　　　　　　　書記官　蕭竣升